【裁判字號】    99,易,3416
【裁判日期】    991206
【裁判案由】    毒品危害防制條例
【裁判全文】
臺灣臺中地方法院刑事判決              99年度易字第3416號
公  訴  人  臺灣臺中地方法院檢察署檢察官
被      告  洪志奉
上列被告因違反毒品危害防制條例案件，經檢察官提起公訴（99
年度毒偵字第2348、2762號），被告於準備程序中就被訴事實為
有罪之陳述，經告以簡式審判之旨，並聽取意見後，本院合議庭
裁定由受命法官獨任進行簡式審判程序，判決如下：
    主    文
洪志奉施用第二級毒品，累犯，處有期徒刑陸月，如易科罰金，
以新臺幣壹仟元折算壹日；又施用第二級毒品，累犯，處有期徒
刑伍月，如易科罰金，以新臺幣壹仟元折算壹日。應執行有期徒
刑拾月，如易科罰金，以新臺幣壹仟元折算壹日。
    犯罪事實
一、洪志奉前於民國91年間，因施用毒品案件，經本院裁定令入
    勒戒處所實施觀察、勒戒後，認有繼續施用毒品之傾向，再
    令入戒治處所施以強制戒治，於92年9月5日執行完畢釋放。
    又於96年間，因施用毒品案件，經本院以96年度易字第2179
    號判處有期徒刑8月確定，嗣經減刑為有期徒刑4月；另因施
    用毒品案件，經本院以96年度訴字第2293號判處有期徒刑10
    月確定，嗣經減刑為有期徒刑5月，上開2罪接續執行，於96
    年11月29日執行完畢。詎猶不知悛改，復基於施用第二級毒
    品甲基安非他命之犯意，於99年3月22日晚上7時許，在臺中
    縣大甲鎮○○路62巷18號之住處，將甲基安非他命置於錫箔
    紙上，以火燒烤生煙吸取煙霧之方式，施用第二級毒品甲基
    安非他命1次。嗣於99年3月24日上午6時50分許，為警持本
    院核發之搜索票，在上址處搜索查獲，並經採集其尿液檢驗
    ，結果呈安非他命、甲基安非他命陽性反應；洪志奉又另行
    基於施用第二級毒品之犯意，在99年5月18日晚上某時，於
    上址，以上開方法，施用第二級毒品甲基安非他命1次，嗣
    於99年5月19日晚上11時10分許，在臺中縣大甲鎮○○路○段
    及蔣公路口，因另案為警緝獲，洪志奉於偵查機關未發覺前
    ，主動供出其於99年5月18日晚上某時，在上址施用第二級
    毒品甲基安非他命之犯行而接受裁判，並經洪志奉同意採集
    其尿液檢驗，結果呈安非他命、甲基安非他命陽性反應。
二、案經臺中縣警察局大甲分局報告臺灣臺中地方法院檢察署檢
    察官偵查起訴。
    理    由
一、訊據被告洪志奉對其於前揭時、地，分別施用第二級毒品甲
    基安非他命2次之犯罪事實坦承不諱，且其為警查獲時，所
    採尿液經送往詮昕科技股份有限公司檢驗結果，均呈安非他
    命、甲基安非他命陽性反應等情，有該公司出具之濫用藥物
    尿液檢驗報告2紙存卷可稽。又按人體施用安非他命後，主
    要代謝物中有未改變形態之安非他命，而無甲基安非他命之
    代謝物；而人體施用甲基安非他命後，主要代謝物中會呈甲
    基安非他命及安非他命陽性反應，復有法務部調查局93年5
    月4日調科壹字第09362413980號函釋綦詳，顯見被告關於曾
    於上開時、地分別施用第二級毒品甲基安非他命2次之自白
    ，應與事實相符。
二、按毒品危害防制條例於92年7月9日修正公布，自93年1月9日
    施行，其中第20條、第23條將施用毒品之刑事處遇程序，區
    分為「初犯」及「5年內再犯」、「5年後再犯」。依其立法
    理由之說明：「初犯」，經觀察、勒戒或強制戒治後，應為
    不起訴處分或不付審理之裁定；「5年內再犯」者，因其再
    犯率甚高，原實施之觀察、勒戒及強制戒治既已無法收其實
    效，爰依法追訴或裁定交付審理。至觀察、勒戒或強制戒治
    執行完畢釋放後，「5年後再犯」者，前所實施之觀察、勒
    戒或強制戒治已足以遮斷其施用毒品之毒癮，為期自新及協
    助其斷除毒癮，仍適用「初犯」規定，始應先經觀察、勒戒
    、強制戒治之程序。從而依該次修正後之規定，僅限於「初
    犯」及「5年後再犯」2種情形，應先經觀察、勒戒或強制戒
    治之程序，此乃該條例第10條之例外規定。倘被告於5年內
    已再犯施用毒品，經依法追訴處罰，縱其第3次（或第3次以
    上）再度施用毒品之時間，在初犯經觀察、勒戒或強制戒治
    執行完畢釋放5年以後，因與單純之「5年後再犯」之情形有
    別，不合於「5年後再犯」之例外規定；且因已於「5年內再
    犯」，顯見其再犯率甚高，原實施觀察、勒戒或強制戒治，
    已無法收其實效，即應回歸原則性規定，由檢察官逕行起訴
    ，依該條例第10條處罰，最高法院95年度臺非字第134號裁
    判可資參照。查被告前於91年間，因施用毒品案件，經本院
    裁定令入勒戒處所實施觀察、勒戒後，認有繼續施用毒品之
    傾向，再令入戒治處所施以強制戒治，於92年9月5日執行完
    畢釋放。又於96年間，因施用毒品案件，經本院以96年度易
    字第2179號判處有期徒刑8月確定，嗣經減刑為有期徒刑4月
    ；另因施用毒品案件，經本院以96年度訴字第2293號判處有
    期徒刑10月確定，嗣經減刑為有期徒刑5月，上開2罪接續執
    行，於96年11月29日執行完畢等情，有臺灣高等法院被告前
    案紀錄表存卷可佐，則其於本案犯罪事實欄所載時、地再犯
    施用第二級毒品之2罪，雖均距其觀察、勒戒及強制戒治執
    行完畢釋放後之時間，已在5年以後，惟其自92年9月5日起5
    年內已再犯施用毒品經依法訴追處罰，即與單純「五年後再
    犯」之情形有別，其訴追條件業已充足，揆諸上開最高法院
    判決意旨，本案仍應予以依法論科，合先敘明。
三、核被告2次所為，均係犯毒品危害防制條例第10條第2項之施
    用第二級毒品罪。被告因施用而持有毒品行為，本應以持有
    論，惟持有後進而施用，其持有之低度行為應被施用之高度
    行為所吸收，故不再另論其持有毒品罪。又被告所犯上開2
    罪，犯意各別，應予分論併罰。又被告前於96年間，因施用
    毒品案件，經本院以96年度易字第2179號判處有期徒刑8月
    確定，嗣經減刑為有期徒刑4月；另因施用毒品案件，經本
    院以96年度訴字第2293號判處有期徒刑10月確定，嗣經減刑
    為有期徒刑5月，上開2罪接續執行，於96年11月29日執行完
    畢之事實，有臺灣高等法院被告前案紀錄表在卷可參，其受
    有期徒刑之執行完畢後，5年以內再故意犯本案有期徒刑以
    上之2罪，均為累犯，應依刑法第47條第1項之規定，分別加
    重其刑。被告於偵查機關發覺前，主動供出其有於99年5月
    18日晚上某時，施用第二級毒品甲基安非他命之犯行而接受
    裁判，有被告之調查筆錄在卷足參，應符合自首之要件，爰
    依刑法第62條前段之規定，減輕其刑。被告就此部分犯行，
    同時有加重及減輕之事由，應依刑法第71條第1項之規定，
    先加後減之。爰審酌被告施用毒品，經觀察、勒戒、強制戒
    治及法院論罪科刑後，仍不知戒惕，一再施用，無視於毒品
    對於自身健康之戕害及國家對於杜絕毒品犯罪之禁令，不知
    戒除惡習，惡性非輕，然念及坦承犯行，態度良好，其施用
    毒品並無危害他人等一切情狀，分別量處如主文所示之刑及
    諭知易科罰金之折算標準，並定其應執行之刑及諭知易科罰
    金之折算標準，以資懲儆。
據上論斷，應依刑事訴訟法第273條之1第1項、第299條第1項前
段，毒品危害防制條例第10條第2項，刑法第11條前段、第47條
第1項、第62條前段、第41條第1項前段、第51條第5款，判決如
主文。
本案經檢察官戚瑛瑛到庭執行職務。
中    華    民    國    99    年    12    月    6    日
                 刑事第八庭        法  官  李慧瑜
以上正本證明與原本無異。
如不服本判決應於收受判決後10日內向本院提出上訴書狀，並應
敘述具體理由；其未敘述上訴理由者，應於上訴期間屆滿後20日
內向本院補提理由書（均須按他造當事人之人數附繕本）「切勿
逕送上級法院」。
                                   書記官  張雅慧
中    華    民    國    99    年    12    月    6    日
附錄本判決論罪科刑法條
毒品危害防制條例第10條：
施用第一級毒品者，處6月以上5年以下有期徒刑。
施用第二級毒品者，處3年以下有期徒刑。

司法院資訊處製作；財團法人民間司法改革基金會備份。
